【裁判字號】    95,上訴,1381
【裁判日期】    950816
【裁判案由】    違反槍砲彈藥刀械管制條例
【裁判全文】
臺灣高等法院刑事判決                95年度上訴字第1381號
上  訴  人
即  被  告  乙○○
選任辯護人  陳德義律師
上列上訴人因違反槍砲彈藥刀械管制條例案件，不服臺灣桃園地
方法院94年度訴字第1877號，中華民國95年3月2日第一審判決（
起訴案號：臺灣桃園地方法院檢察署94年度偵字第9210號），提
起上訴，本院判決如下：
    主  文
原判決撤銷。
乙○○未經許可持有可發射子彈具有殺傷力之改造手槍，處有期
徒刑參年貳月，併科罰金新臺幣壹拾萬元，罰金如易服勞役，以
新臺幣壹仟元折算壹日。扣案仿WALTHER廠PPK/S型半自動手槍之
改造手槍壹枝（含彈匣貳個，槍枝管制編號：0000000000號）沒
收。
    事  實
一、乙○○明知可發射金屬或子彈，具有殺傷力之改造手槍為槍
    砲彈藥刀械管制條例第4條第1項第1款所稱之槍砲，未經許
    可不得任意持有，竟自民國94年1月間某日起，將因不詳原
    因取得之仿WALT HER廠PPK/S型半自動手槍製造之玩具手槍
    車通金屬槍管內阻鐵而成之改造手槍1枝（含彈匣2個，槍枝
    管制編號0000000000號）存放於桃園縣龜山鄉○○○路493
    號其所經營「馬上新汽車美容洗車場」辦公室之辦公桌抽屜
    內，未經許可而持有之。嗣警方接獲線報向臺灣桃園地方法
    院申請搜索票，於94年5月11日下午1時50分許，前往乙○○
    上址洗車場搜索，當場在該洗車場辦公室辦公桌之抽屜內扣
    得上開改造手槍1枝（含彈匣2個，槍枝管制編號0000000000
    號）及子彈1顆（經鑑定認係玩具金屬彈殼）而查獲。
二、案經桃園縣政府警察局桃園分局報請臺灣桃園地方法院檢察
    署檢察官偵查起訴。
    理    由
一、證據能力部分：
（一）、證人陳玉雲於原審審理時，基於證人地位，經合法具結
        ，並賦予被告等質詰問之機會，有證據能力。
（二）、證人楊吉川於原審準備程序所為陳述，係向法官所為之
        陳述，依刑事訴訟法第159條之1第1項規定，有證據能
        力。
（三）、內政部警政署刑事警察局出具之刑鑑字第0940078087號
        槍彈鑑定書為鑑定被告乙○○所持有之槍枝屬於改造手
        槍，依其所見所為之證明文書，核其本質乃為被告以外
        之人於審判外之書面陳述，依刑事訴訟法第159條第1項
        之規定，不具證據能力。惟檢察官、辯護人及被告對作
        為證據使用（當日筆錄參照）沒有意見，且該鑑定書與
        檢察官主張之事實有關聯性，而刑事警察局作成前開鑑
        定書時亦無任何不適當之情況，依刑事訴訟法第159條
        之5第2項規定，有證據能力。
（四）、卷內搜索扣押照片及搜索扣押筆錄等文書，雖屬被告以
        外之人於審判外之陳述，惟被告及辯護人未於言詞辯論
        終結前聲明異議，並表示無意見，依刑事訴訟法第159
        條之5第2項規定，視為同意作為證據，且審酌各該證據
        並無證明力明顯過低或係違法取得等情況，認上開各項
        文書得為證據，有證據能力。
（五）、扣案仿WALTHER廠PPK/S型半自動手槍之改造手槍1枝（
        含彈匣2個，槍枝管制編號：0000000000號）及金屬彈
        殼1個，並非供述證據，無傳聞法則之適用，與本案具
        有關聯性，且上開物證經偵辦員警合法取得，具有證據
        能力。
二、實體部分
（一）、訊據被告乙○○對於94年5月11日下午1時50分許，經警
        在桃園縣龜山鄉○○○路493號其所經營馬上新洗車場
        辦公室之辦公桌抽屜內查獲扣得上開改造手槍1枝（含
        彈匣2個，槍枝管制編號0000000000號）及子彈彈殼1顆
        （經鑑定認係玩具金屬彈殼）之事實坦承不諱，惟矢口
        否認扣案槍彈為其所有，辯稱：伊是冤枉的，槍不是伊
        的（見本院95年8月8日審理筆錄）；扣案之改造手槍1
        枝（含彈匣2個）及子彈彈殼係其所僱用洗車之員工綽
        號「阿德」所有，「阿德」於94年1月間到洗車場工作
        ，第2天「阿德」即從車上拿扣案槍彈出來，稱槍是假
        的，「阿德」只工作3、4天即離職，離開時忘了將槍、
        彈帶走，因基於保管之意將上開手槍、子彈收存於辦公
        室辦公桌之抽屜內，「阿德」也未來索回，該槍、彈看
        起來是塑膠的，並不知該手槍係真槍云云。惟查：
     1、被告乙○○對於94年5月11日下午1時50分許，經警在其
        所經營馬上新洗車場辦公室之辦公桌抽屜內查獲持有改
        造手槍1枝（含彈匣2個，槍枝管制編號0000000000號）
        及子彈1顆（經鑑定認係玩具金屬彈殼）之事實坦承不
        諱，並有查獲之仿WALTHER廠PP K/S型半自動手槍之改
        造手槍1枝（含彈匣2個，槍枝管制編號：0000000000號
        ）、子彈1顆（彈殼）扣案可證。再扣案之手槍經送請
        內政部警政署刑事警察局以性能檢驗法鑑定結果，改造
        手槍1枝（含彈匣2個，槍枝管制編號0000000000號）係
        仿WALTHER廠PPK/S型半自動手槍製造之玩具手槍，車通
        金屬槍管內阻鐵而成之改造手槍，機械性能良好，可擊
        發適用之子彈，認具有殺傷力。而送驗子彈1顆，認係
        玩具金屬彈殼（無殺傷力），有該局94年6月9日刑鑑字
        第0940078087號槍彈鑑定書1件附卷可稽，是前述改造
        手槍1枝具有殺傷力至明。此外，復有搜索扣押筆錄及
        扣押槍彈現場照片9張（見偵查卷第16頁至19頁）在卷
        可憑。被告持有具殺傷力改造手槍之事證明確。
     2、被告雖辯稱扣案之改造手槍及子彈彈殼係在其洗車場工
        作3、4天之「阿德」所有，並舉證人陳玉雲為證，然查
        ：
    、被告就「阿德」在洗車場工作之期間，於警詢稱僅工作
        3、4天，在偵查中稱只在過年前工作3天（見偵卷第44
        頁），於原審審理時則先稱「阿德」在洗車場工作4、5
        天，繼之又改稱「阿德」是過年前農曆12月16日尾牙之
        前來工作，斷斷續續做約1個月，農曆28日過年休息後
        就沒有來云云，前後供述不一。又被告先稱槍彈是「阿
        德」於農曆過年前在洗車場工作離職後所遺留，並未再
        回洗車場取槍，然於原審又改稱「他欠我很多錢，我就
        跟他講，你把錢還給我，我就把槍還你，之前是阿德把
        槍放在那裡放很久，他走後我有把槍收起來，後來他在
        過年前來跟我要那把槍，我說把錢還我，我再把槍還給
        他。」云云（見原審95年2月15日審理筆錄第22頁），
        被告關於持有扣案槍枝緣由之供述一再反覆，已難採信
        ，然確可認定被告明知為違禁物之槍枝仍執意持有。
    、而被告所舉證人陳玉雲於偵查中證述於94年1月底至2月
        初在被告洗車場打零工，1個月領薪1次，當時一起工作
        的人有綽號「阿德」之男子，在店內看過「阿德」2、3
        次，工作時間上午8點或8點多到，營業到晚上8點，做
        到農曆過年幾天後就沒去了，最後1次去上班時就沒有
        看到「阿德」（見偵卷第43-44頁）。嗣於原審證述：
        在洗車場打零工，每日做完就領薪，在洗車場打零工期
        間，有在洗車場看過「阿德」，惟又改稱「阿德」有來
        做時，伊就沒去，是偶爾到洗車場走走時看到「阿德」
        ，伊自93年3、4月就陸續有去洗車場，「阿德」是在93
        年農曆的9月、10月即農曆過年前一段時間到洗車廠云
        云（見原審95年2月15日審理筆錄）。陳玉雲就其自身
        到洗車場工作之期間、領薪等前後供述已經不一，且所
        述每日工作時間及「阿德」到洗車場工作之時間，均與
        被告所述不符，證人陳玉雲證詞之憑信性顯有可疑。
    、證人陳玉雲於偵查中雖證述：有在桌上看過扣案槍枝，
        看到時就問「阿德」是什麼，「阿德」說是假的；於原
        審審理時先則證述：有看過「阿德」拿槍把玩，放在茶
        几旁邊，「阿德」說那是玩具槍云云，然因陳玉雲上述
        證詞不一，經審判長曉諭再次諭知具結義務及偽證之處
        罰後，陳玉雲於原審證述：是有看到槍放在那裡，但是
        沒有看到是何人所放，是聽被告的嫂嫂說槍是「阿德」
        的，並沒有看過「阿德」拿槍把玩，看到槍時是放在雜
        物架旁的茶几上，看到槍時「阿德」沒有在職，在偵查
        中說「有問阿德槍是真的還是假的，阿德說是假的」等
        語是不實在等情，已據證人陳玉雲在原審審理中證述在
        卷（見原審95年2月15日審理筆錄第17頁、20頁），且
        被告亦自承陳玉雲於偵查中所述證詞是被告請其嫂嫂拜
        託陳玉雲講好話（原審95年2月15日審理筆錄第23頁）
        ，是陳玉雲於偵查中之證述顯有不實，自無足採。而陳
        玉雲於原審證述扣案改造手槍是「阿德」所有之詞是聽
        聞而來，係屬傳聞，應無證據能力。據上各情，並無證
        據證明扣案改造手槍是「阿德」所有，遺留於被告之洗
        車場。
    、被告於原審準備程序中稱「阿德」之姓名為「劉義德」
        （音譯），住桃園縣中壢市○○路102巷39號，經原審
        請警員查證「阿德」真實姓名為「丙○○」，雖確有其
        人，然如上述並無證據證明扣案槍枝是綽號「阿德」之
        丙○○所有，況現今槍枝氾濫，政府查緝甚嚴，即使是
        改造手槍，亦需數萬元且需有管道始可購得，若扣案改
        造手槍係丙○○所有，豈有可能隨意棄置被告之洗車場
        而遺忘帶走不索回之理？被告上開所辯有違常情委無足
        採。且扣案改造手槍是否為丙○○所留下，或縱依被告
        之答辯，亦係被告自己持有，而非與丙○○共同持有，
        均無關被告持有刑責之認定。
    、再者，扣案改造手槍重量沉重，且明顯可看出金屬槍管
        ，而扣案子彈經鑑定是金屬彈殼，有扣案改造手槍、彈
        殼及槍彈鑑定書可證，被告稱是塑膠的，顯與事實不符
        。再警員到被告洗車場執行搜索時，被告之辦公室門用
        一個簡單的鎖鎖起來，被告拒絕配合開啟，稱辦公室不
        是他所使用是屋主所有，因為鎖只是用螺絲栓起來，經
        警員侯正輝用螺絲起子把鎖打開進入，裡面有一個小辦
        公桌，辦公桌抽屜亦上鎖，被告亦不配合開啟並稱抽屜
        內沒有什麼東西，經警員在辦公桌中間沒有鎖的抽屜找
        到鑰匙後試開，打開就發現槍枝等情，業據證人即到現
        場搜索之警員楊吉川及侯正輝分別在原審準備程序及審
        理中證述明確，楊吉川及侯正輝就被告辦公室門鎖究是
        掛在門邊之鑰匙或是用螺絲起子打開及辦公桌抽屜鑰匙
        是放在沒有鎖的抽屜或與門鑰匙放在一起之證詞雖有不
        符，惟打開門鎖者是侯正輝，業據侯正輝證述在卷，楊
        吉川非親自打開門鎖，自有誤認可能，是此部分自以侯
        正輝之證述為可採。是依上述證詞，若扣案槍彈果是綽
        號「阿德」之丙○○所留下之假槍，被告何須將之鎖於
        辦公室抽屜內並層層上鎖，且於警員搜索時又拒絕配合
        ，足見被告對該改造手槍係可使用具殺傷力之槍枝應有
        認識，被告辯稱是塑膠的，認為是假槍云云，顯屬卸責
        之詞，無足可採。
（二）、綜上，被告持有具殺傷力之改造手槍事證明確，其聲請
        傳喚證人丙○○、甲○○已無必要，其犯行洵堪認定。
三、（一）、按槍砲彈藥刀械管制條例業於94年1月26日修正公
    布，並自94年1月28日生效，其將原條例第8條與第10條、第
    11條合併修正移列為修正條文第8條，並將原條例第11條刪
    除。而槍砲彈藥刀械管制條例所規定之持有行為，其持有之
    繼續，為行為之繼續，而非狀態之繼續；亦即一經持有該條
    例所規定之槍砲、彈藥，其犯罪即已成立，但其完結須繼續
    至持有行為終了時為止（最高法院90年度臺非字第21號著有
    判決可資參照）。查本件被告乙○○自94年1月間起之持有
    行為至94年5月11日為警查獲時始終了，是其行為終了前，
    法律即已變更，即無刑法第2條「行為後」法律變更比較新
    舊法之適用問題，本件自應適用行為終了時即修正後之槍砲
    彈藥刀械管制條例規定加以處罰，先予敘明。（二）、槍砲
    彈藥刀械管制條例第4條第1項第1款之槍砲，係指火砲、肩
    射武器、機關槍、衝鋒槍、卡柄槍、自動步槍、普通步槍、
    馬槍、手槍、鋼筆槍、瓦斯槍、麻醉槍、獵槍、空氣槍、魚
    槍及其他可發射金屬或子彈具有殺傷力之各式槍砲；本件扣
    案之槍枝1枝，係仿WALTHER廠PPK/S型半自動手槍製造之玩
    具手槍車通金屬槍管內阻鐵而成之改造手槍，應屬槍砲彈藥
    刀械管制條例第4條第1項第1款所規定之「其他可發射金屬
    或子彈具有殺傷力之各式槍砲」。又槍砲彈藥刀械管制條例
    第4條所稱之槍砲、彈藥，依同條例第5條規定，非經中央主
    管機關許可，不得製造、販賣、運輸、轉讓、出租、出借、
    持有、寄藏或陳列。被告持有上開扣案具殺傷力之改造手槍
    ，核其所為，係犯槍砲彈藥刀械管制條例第8條第4項之未經
    許可持有第4條第1項第1款所定其他可發射子彈具有殺傷力
    之各式槍砲罪。（三）、又行為後法律有變更者，適用行為
    時之法律。但行為後之法律有利於行為人者，適用最有利於
    行為人之法律，刑法第2條第1項定有明文。本件被告於犯罪
    時，刑法第42條第2項前段規定：「易服勞役以1元以上3元
    以下折算1日。」又被告行為時之易服勞役折算標準，業據
    修正前罰金罰鍰提高標準條例第2條前段規定，就其原定數
    額提高為100倍折算1日，則本件被告行為時之易服勞役折算
    標準，應以銀元300元折算1日，即新台幣900元折算1日。惟
    95年7月1日修正公布施行之刑法第42條第3項前段規定：「
    易服勞役以新台幣一仟元、二仟元或三仟元折算一日。」比
    較修正前後之易服勞役折算標準，以修正後之規定，較有利
    於被告，則應依刑法第2條第1項後段規定，適用修正後之刑
    法第42條第3項前段規定，定其折算標準。
四、原審據以論罪科刑，固非無見，惟其未及審酌修正後之刑法
    第42條第3項前段較有利於被告，尚有未洽。被告上訴否認
    犯罪，雖無理由，惟原判決既有可議，自應由本院予以撤銷
    改判。爰審酌現今治安敗壞，槍彈氾濫，持有槍枝嚴重影響
    社會治安，被告無故持有槍枝之動機、手段、其智識程度、
    持有槍枝之數量、及犯後又不能深自檢討，竟要求證人為不
    實證述，企圖卸責，本應從重量刑，惟念及被告單純持有槍
    枝，尚無以之犯案等一切情狀，從輕量處如主文第二項所示
    之刑，並就罰金刑部分諭知易服勞役之折算標準。
五、沒收部分：
（一）、扣案具殺傷力之改造手槍1枝（含彈匣2個，槍枝管制編
        號000000000號），為違禁物，應依刑法第38條第1項第
        1款規定宣告沒收。
（二）、另扣案子彈1顆經鑑定為玩具金屬彈殼，非屬違禁物，
        爰不予宣告沒收。
據上論斷，應依刑事訴訟法第369條第1項前段、第364條、第299
條第1項前段，槍砲彈藥刀械管制條例第8條第4項，刑法第11條
前段、第2條第1項後段、修正後第42條第3項、第38條第1項第1
款，判決如主文。
本案經檢察官邱美育到庭執行職務。
中    華    民    國    95    年    8     月    16    日
                  刑事第八庭審判長法  官  鄭文肅
                                  法  官  陳國文
                                  法  官  江國華
以上正本證明與原本無異。
如不服本判決，應於收受送達後十日內向本院提出上訴書狀，其
未敘述上訴之理由者並得於提起上訴後十日內向本院補提理由書
（均須按他造當事人之人數附繕本）。
                                  書記官  陳玉嬋
中    華    民    國    95    年    8     月    16    日
附錄：本案論罪科刑法條全文
槍砲彈藥刀械管制條例第8條
未經許可，製造、販賣或運輸鋼筆槍、瓦斯槍、麻醉槍、獵槍、
空氣槍或第4條第1項第1款所定其他可發射金屬或子彈具有殺傷
力之各式槍砲者，處無期徒刑或5年以上有期徒刑，併科新臺幣1
千萬元以下罰金。
未經許可，轉讓、出租或出借前項所列槍枝者，處5年以上有期
徒刑，併科新臺幣1千萬元以下罰金。
意圖供自己或他人犯罪之用，而犯前2項之罪者，處無期徒刑或7
年以上有期徒刑，併科新臺幣1千萬元以下罰金。
未經許可，持有、寄藏或意圖販賣而陳列第1項所列槍枝者，處3
年以上10年以下有期徒刑，併科新臺幣700萬元以下罰金。
第1項至第3項之未遂犯罰之。


司法院資訊處製作；財團法人民間司法改革基金會備份。
